【裁判字號】    98,訴,1756
【裁判日期】    980626
【裁判案由】    毒品危害防制條例等
【裁判全文】
臺灣臺中地方法院刑事判決              98年度訴字第1756號
公  訴  人  臺灣臺中地方法院檢察署檢察官
被      告  丙○○
選任辯護人  劉憲璋律師
上列被告因違反藥事法案件，經檢察官提起公訴（98年度偵字第
6264號），被告於準備程序中就被訴事實為有罪之陳述，受命法
官於聽取當事人之意見後，由本院合議庭裁定以簡式審判程序判
決如下：
    主    文
丙○○明知為偽藥而販賣，處有期徒刑壹年捌月，緩刑肆年，並
應於判決確定後至緩刑期滿前陸月，向公庫支付新臺幣參拾伍萬
元，及向指定之公益團體、地方自治團體或社區提供壹佰貳拾小
時之義務勞務，緩刑期間付保護管束。扣案如附表所示之物，均
沒收。
    犯罪事實及理由
一、犯罪事實：
  (一)丙○○明知「VIAGRA」（中文名稱「威而鋼」），係美商輝
    瑞產品公司所生產之藥品，且美商輝瑞產品公司在我國之合
    法代理販售藥商為輝瑞大藥廠股份有限公司（下稱輝瑞大藥
    廠），而「PFIZER」、「VIAGRA」、「威而鋼」等商標，經
    向經濟部智慧財產局註冊，由美商輝瑞產品公司取得商標權
    ，現仍在專用期間內；「REDUCTIL」（中文名稱「諾美婷」
    ），係美商亞培大藥廠公司所生產之藥品，且美商亞培大藥
    廠公司（下稱亞培公司）在我國之合法代理販售藥商為美商
    亞培股份有公司臺灣分公司，而「REDUCTIL」、「REDUCTIL
    及圖」、「生命花朵造型圖」及「亞培諾美婷」等商標，經
    向經濟部智慧財產局註冊，由美商亞培股份有公司取得商標
    權，現仍在專用期間內；「CIALIS」（中文名稱「犀利士」
    ），係美商禮來ICOS有限公司（下稱禮來公司）所生產並由
    該公司在我國合法販售之藥品，而「犀利士CIALIS」、「Li
    lly」商標，經向經濟部智慧財產局註冊，由美商禮來ICOS
    有限公司取得商標權，現仍在專用期間內，丙○○亦明知其
    所持有之「威而鋼」、「諾美婷」、「犀利士」（含包裝藥
    錠之鋁箔片〈膜〉、外包裝盒、罐裝藥瓶），均係未經上開
    輝瑞公司等原廠同意或授權，擅自生產或製造之偽藥，且上
    開藥品外包裝及藥品說明書上標示之商標名稱、生產公司、
    圖樣及標籤，亦未經輝瑞公司等原廠商標權人之同意或授權
    ，係於同一商品，使用相同商標之仿冒品，竟於民國95 年
    10月至11月間之某日，以新臺幣（下同）2萬餘元之價格，
    同時出售交付予王敏如，王敏如並在其經營位於臺中市○○
    區○○路1段107之6號之「麗總藥局」及位於臺中市○○區
    ○○路1段212之2號之「康總藥局」販賣予不特定成年顧客
    （王敏如販賣前揭偽藥及販賣第四級毒品犯行，另經智慧財
    產法院以98年度刑智上訴字第6號判處有期徒刑2年，緩刑5
    年，及向公庫支付50萬元，並向指定之公益團體、地方自治
    團體或社區提供100小時之義務勞務，緩刑期間付保護管束
    在案）。
  (二)嗣經理律法律事務所人員於95年12月2日、95年12月20日、
    96年4月19日，各前往上址店內查訪，購得前開仿冒「威而
    鋼」偽藥，經送往美商輝瑞產品公司檢驗而查悉上情，經告
    知法務部調查局臺中市調查站派員於96年5月17日，前往上
    址店內搜索查獲，分別在「麗總藥局」扣得王敏如向丙○○
    購得之前開威而鋼藥錠65顆（含塑膠罐2瓶、紙盒1個、錫箔
    包裝7片及藥品說明書）、諾美婷膠囊90顆（含紙盒3個及藥
    品說明書）、犀利士藥錠16顆（含紙盒2個、錫箔包裝9片及
    藥品說明書、防偽標籤，）；及在「康總藥局」扣得王敏如
    向丙○○購得之前開威而鋼藥錠45顆（含塑膠罐1瓶、紙盒2
    個、錫箔包裝6片及藥品說明書）、諾美婷膠囊60顆（含紙
    盒4個及藥品說明書）、犀利士藥錠12顆（含紙盒2個、錫箔
    包裝6片及藥品說明書）及進出貨資料5張，再經王敏如之供
    述而查悉上情。
二、本案證據：
  (一)被告丙○○於偵查及本院審理時之自白。
  (二)告訴代理人黃翊琇、劉騰遠、乙○○之指述。
  (三)證人王敏如於於檢察官訊問時以證人身份經具結而為之證述
    。
  (四)輝瑞大藥廠、亞培公司、禮來公司提出之威而鋼、諾美婷、
    犀力士之經濟部智慧財產局商標註冊證、藥品輸入許可證等
    相關資料。
  (五)卷附「麗總藥局」營業登記資料暨該藥局外觀照片、麗總藥
    局95年12月20日收據、麗總藥局96年4月19日收據、名片、
    鑑定聲明書、鑑定書、處分成分資料、敬告啟事暨包裝辨識
    、新防偽升級包裝啟事、藥品新防偽升級包裝辨識比較圖廣
    告、丙○○名片、真藥與偽禁藥分辨要點、鑑定報告、檢驗
    報告、驗餘檢體暨相關資料、真品包裝辨識重點、扣案物照
    片。
  (六)扣案之鑑驗用餘如附表所示之物。
三、爰審酌被告前無不良前科紀錄，有臺灣高等法院被告前案紀
    錄表附卷可按，其為私利而販賣偽藥予易為消費者所信賴之
    藥局經營者王敏如，其犯罪動機、目的至非良善，危害社會
    秩序情節非輕，且其明知販賣仿冒商標之偽藥，除戕害國民
    身心健康外，其藥品名稱與他人註冊之商標圖樣具有辨識商
    品來源之功能，企業經營者通常經過相當時間，並投入大量
    資金於商品之行銷及品質之改良，始得使該藥品名稱及使用
    之商標圖樣具有代表一定品質之效用，其竟為意圖取得不法
    利益，對他人造成之損害非小，自不宜輕縱，惟兼衡酌被告
    犯後坦承犯行，且已積極表達欲與告訴人和解之悔意，犯後
    態度尚稱良好，暨其智識程度、犯罪手段等一切情狀，量處
    如主文所示之刑，以示懲儆。又查，被告前未曾受有期徒刑
    以上刑之宣告，有臺灣高等法院被告全國前案紀錄表及臺灣
    臺中地方法院檢察署刑案資料查註紀錄表在卷可按。被告因
    一時失慮致犯本罪，其經此偵查審判教訓，當知謹慎而無再
    犯之虞，本院認所宣告之刑，以暫不執行為宜，爰併予宣告
    緩刑4年，以啟自新。然本院認為有命被告為公益捐款及提
    供義務勞務，以彌補其犯罪並強化守法觀念之必要，爰併諭
    知被告應於判決確定後至緩刑期滿前6月，向公庫支付新臺
    幣35萬元，及向指定之公益團體、地方自治團體或社區，提
    供120小時之義務勞務，暨依刑法第93條第1項第2款規定，
    諭知緩刑期間付保護管束。至於被告究應向何公益團體、地
    方自治團體或社區提供義務勞務，屬執行之問題，應由執行
    檢察官斟酌全案情節及各公益團體、地方自治團體或社區之
    需求，妥為指定，併予敘明。再者，扣案之仿冒商標之偽藥
    威而鋼藥錠110顆（含塑膠罐3瓶、紙盒3個、錫箔包裝13 片
    及藥品說明書）、諾美婷膠囊150顆（含紙盒7個）、犀利士
    藥錠28顆（含紙盒4個、錫箔包裝15片及藥品說明書、防偽
    標籤）等物，經送鑑驗結果，其中威而鋼、犀利士無耗損；
    諾美婷耗損藥錠10顆及空盒1個，則鑑驗用餘如附表所示仿
    冒亞培公司等商標權人之商標商品之物，不問屬於犯人與否
    ，均應依商標法第83條規定併予宣告沒收（至鑑驗用罄部分
    既已滅失，自不另為沒收之諭知）。
四、至同案被告甲○○被訴販賣第四級毒品罪嫌部分，爰由本院
    另行審結，附此敘明。
五、應適用之法條：依刑事訴訟法第273條之1第1項、第310條之
    2、第454條第1項、第299條第1項前段，藥事法第83條第1項
    ，商標法第82條、第83條，刑法11條、第216條、第210條、
    第220條第1項、第55條前段、第74條第1項第1款、第2項第4
    款、第5款、第93條第1項第2款，判決如主文。
中    華    民    國    98    年    6     月    26    日
                  刑事第十三庭  法  官  何世全
附表：
┌──┬────────────────────────┐
│編號│   扣案偽藥物品名稱及數量（鑑驗用餘）           │
├──┼────────────────────────┤
│ 1  │仿冒商標之偽藥「威而鋼」藥錠合計壹佰拾顆（含塑膠│
│    │罐瓶、紙盒個、錫箔包裝拾片及藥品說明書）  │
├──┼────────────────────────┤
│ 2  │仿冒商標之偽藥「諾美婷」膠囊合計壹佰肆拾顆（含紙│
│    │盒陸個及藥品說明書）                            │
├──┼────────────────────────┤
│ 3  │仿冒商標之偽藥「犀利士」藥錠合計貳拾捌顆（含紙盒│
│    │肆個、錫箔包裝拾伍片及藥品說明書）              │
└──┴────────────────────────┘
以上正本證明與原本無異。
如不服本判決，應於收受送達後10日內向本院提出上訴書狀，並
應敘述具體理由；其未敘述上訴理由者，應於上訴期間屆滿後20
日內向本院補提理由書（均須按他造當事人之人數附繕本）「切
勿逕送上級法院」。
                              書記官  陳建分
中    華    民    國    98    年    6     月    26    日
附錄論罪科刑法條
藥事法第83條第1項
明知為偽藥或禁藥，而販賣、供應、調劑、運送、寄藏、牙保、
轉讓或意圖販賣而陳列者，處7 年以下有期徒刑，得併科新臺幣
5 百萬元以下罰金。
商標法第82條
明知為前條商品而販賣、意圖販賣而陳列、輸出或輸入者，處一
年以下有期徒刑、拘役或科或併科新臺幣5 萬元以下罰金。
商標法第83條
犯前二條之罪所製造、販賣、陳列、輸出或輸入之商品，或所提
供於服務使用之物品或文書，不問屬於犯人與否，沒收之。
中華民國刑法第210條
偽造、變造私文書，足以生損害於公眾或他人者，處5 年以下有
期徒刑。
中華民國刑法第216條
行使第210 條至第215 條之文書者，依偽造、變造文書或登載不
實事項或使登載不實事項之規定處斷。
中華民國刑法第220條
在紙上或物品上之文字、符號、圖畫、照像，依習慣或特約，足
以為表示其用意之證明者，關於本章及本章以外各罪，以文書論
。
錄音、錄影或電磁紀錄，藉機器或電腦之處理所顯示之聲音、影
像或符號，足以為表示其用意之證明者，亦同。


司法院資訊處製作；財團法人民間司法改革基金會備份。
